臺灣臺中地方法院刑事判決　　　　　　　　　　　　　九十一年度訴字第一六六號
　　公　訴　人　臺灣台中地方法院檢察署檢察官
　　被　　　告　甲○○
　　選任辯護人　連宏仁
右列被告因誣告案件，經檢察官提起公訴（九十年度偵字第一二六四九號），本院判
決如左：
    主  文
甲○○意圖他人受刑事處分，向該管公務員誣告，處有期徒刑肆月。緩刑參年。
    事  實
一、甲○○與乙○○就超級市○○○○路事宜，於民國八十九年四月七日簽立讓渡協
    議書，並於同日訂立通知書，以便通知客戶。其明知與乙○○所簽立之前開通知
    書為真正，且通知書中第十三行之「東發行印」（起訴書誤載為「東發行」）、
    「甲○○」印文係其親自蓋用，印章亦為真正，並非乙○○所偽刻而蓋用，詎其
    竟基於使乙○○受刑事處分之意圖，於八十九年七月間具狀向臺灣台中地方法院
    檢察署提出告訴，誣指乙○○未經其同意授權而偽刻「東發行印」、「甲○○」
    之印章，並蓋用於前開通知書上，涉有偽造文書等罪嫌，使乙○○有受刑事處分
    之虞。嗣經台灣臺中地方法院檢察署檢察官於八十九年十一月十六日，認乙○○
    偽造文書罪嫌不足，而以八十九年度偵字第一四五九九號不起訴處分書對乙○○
    為不起訴處分，旋告確定。
二、案經告訴人乙○○訴由臺灣台中地方法院檢察署檢察官偵查起訴。
    理  由
一、訊據被告甲○○矢口否認有何誣告之犯行，辯稱：前開通知書上之簽名蓋章均非
    其所為，印文非真正，其未誣告云云。經查：
（一）前揭事實業據告訴人乙○○於偵查中及本院審理時指訴綦詳，復有臺灣台中地
      方法院檢察署檢察官八十九年度偵字第一四五九九號不起訴處分書一份附於臺
      灣台中地方法院檢察署八十九年度偵字第一四五九九號卷及具名甲○○之告訴
      狀一份附於臺灣台中地方法院檢察署八十九年度他字第二八四六號卷可憑。
（二）且經臺灣台中地方法院檢察署檢察官將前開四月七日訂立之讓渡協議書及通知
      書原本二份與「東發行印」、「甲○○」印章二枚，送請法務部調查局鑑定結
      果，認「本案送鑑之８９、４、７讓渡協議書與８９、４、７通知書上所蓋「
      東發行印」及「甲○○」印文，由於印色淤積擴張，印痕產生粗化及混濁現象
      ，致無法辨識其紋線之細部特徵，欠難與「東發行印」及「甲○○」兩印章實
      物鑑定異同」，此有該局九十年十一月二十七日（九十）陸（二）字第九００
      七九五一二號函一份附於九十年度偵字第一二六四九號偵查卷可稽。則通知書
      上之印文，既係「印色淤積擴張，印痕產生粗化及混濁現象，致無法辨識其紋
      線之細部特徵」，故產生該印文之印章必係日積月累重複使用，始能導致前開
      鑑定所稱之現象；而若真係告訴人所偽造，則使用次數必不多，印痕應係細緻
      清晰，當不致產生前揭鑑定現象，是衡諸常理告訴人實無偽造之可能。另參酌
      被告亦供稱前開四月七日訂立之讓渡協議書之「東發行印」及「甲○○」印文
      為真正，且於審判期日經本院當庭勘驗，而依肉眼觀察被告所提出之前開四月
      七日訂立之讓渡協議書原本及卷附通知書原本中之「東發行印」及「甲○○」
      印文應為同一印章所蓋無訛（見本院九十一年一月二十五日審判筆錄）。
（三）再參酌前開四月七日訂立之讓渡協議書第一條約定被告同意其接手之超市通路
      客戶仍交還告訴人經營，「即日」起生效等語，第三條約定告訴人如有一期未
      履約，被告有權隨時收回超市經營權等語，此有前開讓渡協議書在卷可參；是
      自八十九年四月七日起，被告已將客戶仍交還告訴人經營，若被告不同意通知
      客戶，告訴人如何經營？故前開通知書當係被告同意訂立以通知客戶無疑。又
      前開通知書之原本原經被告書寫「８９年四月七日收支票十張，面額合計＄４
      ９，４３４，現金＄５６２」等文句，而其後遭告訴人以立可白塗去等事實，
      並據被告於偵查中坦承不諱，雖其復供稱寫時前面皆空白等語；惟既係告訴人
      要求其寫前開文句，衡諸常理，亦必要求其簽名或蓋章，以杜爭執，可知當係
      因被告已於通知書上蓋章，告訴人始未要求其簽名無疑；且被告經商約十年，
      又係高職畢業，業據其於本院審理時供承在卷，若不知用途，豈可能隨便於空
      白紙簽寫前開文句，是被告所辯實不足採。
（四）復參酌被告於收受前開臺灣台中地方法院檢察署檢察官八十九年度偵字第一四
      五九九號不起訴處分書後，當知該不起訴處分書中認定其同意本件告訴人（即
      該案之被告）通知客戶，且前開通知書中之「東發行印」及「甲○○」印文為
      真正等情，且不起訴處分書中並註明得於七日內聲請再議，此有前開不起訴處
      分書及送達證書一份附於該卷可稽，惟被告並未聲請再議表示不服，亦據其供
      述在卷（見臺灣台中地方法院檢察署九十年度發查字第八五六號卷第九頁反面
      ），則告訴人指訴尚非虛妄，堪以認定。被告雖供稱其不知可再議，惟被告係
      高職畢業，且其曾收受前開註明得再議之不起訴處分書，均業如前述，則被告
      所辯不知可再議云云，亦不足採。
（五）綜上所述，被告所辯，無非事後圖卸刑責之詞，不足採信，本件事證明確，被
      告犯行，洵堪認定。
二、核被告所為，係犯刑法第一百六十九條第一項誣告罪。爰審酌被告不思以正當手
    法解決商場糾紛之犯罪動機、目的、手段及其知識程度、所生危害與犯後猶飾詞
    卸責之態度等一切情狀，量處如主文所示之刑，以示懲儆。查被告前未曾受有期
    徒刑以上刑之宣告，此有臺灣臺中地方法院檢察署刑案資料查註紀錄表與臺灣高
    等法院被告全國刑案紀錄表各一紙在卷可憑，其因一時短於失慮，偶罹刑章，復
    有正當職業，經此偵審程序及刑之宣告後，當知所警惕，信無再犯之虞，本院認
    前開對其所宣告之刑，以暫不執行為當，爰併宣告緩刑三年，用啟自新。
三、據上論斷，應依刑事訴訟法第二百九十九條第一項前段，刑法第一百六十九條第
    一項、第七十四條第一款，判決如主文。
中      華      民      國      九十一    年      二      月      一    日
                                臺灣臺中地方法院刑事第七庭
                                    法  官  陳  卿  和
右正本證明與原本無異。
如不服本判決，應於判決送達後十日內向本院提出上訴狀，上訴於臺灣高等法院臺中
分院（須附繕本）。
                                    書記官
中     華       民      國      九十一    年      二      月      一    日
附錄本罪論罪科刑實體法條文：
刑法第一百六十九條第一項
意圖他人受刑事或懲戒處分，向該管公務員誣告者，處七年以下有期徒刑。
